【裁判字號】    97,訴,982
【裁判日期】    970723
【裁判案由】    違反稅捐稽徵法等
【裁判全文】
臺灣彰化地方法院刑事判決               97年度訴字第982號
公  訴  人  臺灣彰化地方法院檢察署檢察官餘股
被      告  甲○○
上列被告因偽造文書等案件，經檢察官提起公訴（97年度偵緝字
第20號），本院判決如下：
    主  文
甲○○連續犯行使業務登載不實文書罪，處拘役肆拾日，如易科
罰金，以銀元參佰元即新臺幣玖佰元折算壹日，減為拘役貳拾日
，如易科罰金，以銀元參佰元即新臺幣玖佰元折算壹日。緩刑貳
年。
    事  實
一、甲○○係址設彰化縣彰化市○○路○段401號12樓之3「富立
    旅行社股份有限公司」（以下簡稱富立公司）之負責人，並
    以製作各類所得扣繳憑單為其附隨業務。又甲○○與乙○○
    （原名陳麗華）原係夫妻關係，2人於民國88年7月1日離婚
    ，離婚後，乙○○名下彰化市○○段1489建號即門牌號碼彰
    化市○○路○段401號12樓之3建物，仍遭甲○○繼續佔有，
    作為經營富立公司之用，而甲○○明知於91、92年間未給付
    乙○○任何租金，竟基於行使業務上登載不實文書之概括犯
    意，先後於92、93年間，在其業務上所製作之91、92年度各
    類所得扣繳暨免扣繳憑單上，虛偽登載乙○○於91、92年度
    各向富立公司請領租賃所得新臺幣（下同）2萬4千元，並分
    別於92年5月27日、93年5月28日持以向財政部臺灣省中區國
    稅局彰化縣分局申報富立公司91、92年度之營利事業所得稅
    ，足以生損害於乙○○及上開稅捐稽徵機關。
二、案經乙○○告訴臺灣彰化地方法院檢察署檢察官偵查起訴。
    理  由
一、被告甲○○於準備程序中，先就前揭犯罪事實為有罪之陳述
    ，且所犯係死刑、無期徒刑、最輕本刑為3年以上有期徒刑
    以外之罪，經本院合議庭依刑事訴訟法第273條之1第1項之
    規定，裁定由受命法官獨任進行簡式審判程序，合先敘明。
二、訊據被告甲○○對上開犯罪事實坦承不諱，核與證人即告訴
    人乙○○於偵查中指證之情節相符，復有陳麗華（即乙○○
    ）91年度各類所得扣繳暨免扣繳憑單1紙、財政部臺灣省中
    區國稅局乙○○91年度綜合所得稅核定通知書1紙、彰化縣
    彰化地政事務所96年9月29日彰地一字第0960011453號函附
    之彰化縣彰化市○○段1489建號之建物登記謄本1份、財政
    部臺灣省中區國稅局彰化縣分局97年6月2日中區國稅彰縣一
    字第0970008821號函暨所附之富立公司91年至95年度之營利
    事業所得稅申報資料等附卷可按，足徵被告之自白與事實相
    符。綜上，本件事證明確，被告犯行堪以認定，應予依法論
    科。
三、查被告甲○○行為後，94年2月2日修正公布之刑法，已自95
    年7月1日起施行，其中修正後刑法第2條之規定，係關於新
    舊法比較適用之準據法，其本身無關行為可罰性要件之變更
    ，故於95年7月1日刑法修正施行後，如有涉及比較新舊法之
    問題，即應逕依修正後刑法第2條第1項規定，為「從舊從輕
    」之比較（最高法院95年度第8次刑事庭會議決議意旨參照
    ）。爰就新舊法律之比較適用，分敘如下：
  1.關於罰金刑：刑法第215條有罰金刑之規定，依被告行為時
    之修正前刑法第33條第5款係規定：「罰金：1元以上」，修
    正後刑法第33條第5款則規定：「罰金：新臺幣1,000元以上
    ，以百元計算之。」比較修正前後之規定，以修正前之規定
    較有利於被告。
  2.關於連續犯：刑法第56條連續犯之規定已刪除，此刪除雖非
    犯罪構成要件之變更，但顯已影響行為人刑罰之法律效果，
    自屬法律有變更，依新法第2條第1項規定，比較新、舊法結
    果，仍應適用較有利於被告之行為時法律即修正前刑法論以
    連續犯（最高法院95年第8次刑事庭會議決議參照）。
  3.關於罰金之加減：修正前刑法第68條規定：「拘役或罰金加
    減者，僅加減其最高度」，修正後刑法第67條則就罰金刑最
    低度亦予加重，自屬法律變更，應為新舊法比較適用（最高
    法院96年度臺上字第2058號判決意旨參照），比較結果以修
    正前刑法第68條規定較有利於被告。
  4.關於易科罰金之折算標準：被告行為時刑法第41條第1項前
    段規定：「犯最重本刑為5年以下有期徒刑以下之刑之罪，
    而受6個月以下有期徒刑或拘役之宣告，因身體、教育、職
    業、家庭之關係或其他正當事由，執行顯有困難者，得以1
    元以上3元以下折算1日，易科罰金。」而被告行為時易科罰
    金之折算標準，依修正前罰金罰鍰提高標準條例第2條前段
    （現已刪除）規定，係就原定數額提高為以100倍折算1日，
    則本件被告行為時之易科罰金折算標準，係以銀元300元折
    算1日，經折算為新臺幣後，應以新臺幣900元折算為1日。
    惟95年7月1日施行之刑法第41條第1項前段規定：「犯最重
    本刑為5年以下有期徒刑以下之刑之罪，而受6個月以下有期
    徒刑或拘役之宣告者，得以新臺幣1千元、2千元或3千元折
    算一日，易科罰金。」比較修正前後之易科罰金折算標準，
    以95年7月1日修正公布施行前之規定，較有利於受刑人，應
    依刑法第2條第1項前段，適用修正前刑法第41條第1項前段
    規定，定其折算標準。
 5. 綜上所述，經比較新舊法律後，修正後刑法規定並未較有利
    於被告，應依刑法第2條第1項前段規定，適用行為時法即修
    正前刑法規定，合先敘明。
四、核被告甲○○所為，係犯刑法第216條、第215條之行使業務
    上登載不實文書罪。被告先後2次行使業務上登載不實文書
    犯行，時間緊接，所犯罪名相同，顯係出於概括之犯意為之
    ，為連續犯，應依修正刪除前刑法第56條之規定，以一罪論
    ，並加重其刑。爰審酌被告為貪圖小利，竟虛報乙○○之租
    金所得，對於乙○○及稅捐機關均生損害，惟念及其虛報之
    金額甚低，所生危害尚輕，且犯後坦承犯行，並與告訴人達
    成和解，深具悔意，暨其生活狀況、智識程度等一切情狀，
    量處如主文所示之刑，並諭知易科罰金之折算標準，以示懲
    儆。又被告所犯上開犯行之時間係於96年4月24日之前，且
    符合中華民國96年罪犯減刑條例第2條第1項第3款之規定，
    自應將其宣告刑減輕2分之1。另被告行為後，刑法關於緩刑
    要件及義務之規定亦有變更，惟非屬行為可罰性之變更，若
    欲諭知緩刑，自應依裁判時法即修正後之規定諭知，合先敘
    明。是以本院審酌被告前未曾因故意犯罪受有期徒刑以上刑
    之宣告，有臺灣高等法院被告前案紀錄表、臺灣彰化地方法
    院檢察署刑案資料查註紀錄表各1份在卷可考，其因一時失
    慮，致罹刑典，犯後復積極與告訴人達成和解，足見其經此
    偵審程序及論罪科刑後，應知所警惕而無再犯之虞，認本件
    被告所宣告之刑，以暫不執行為適當，爰併依修正後刑法第
    74條第1項第1款諭知緩刑2年，以勵自新，附此敘明。
據上論斷，應依刑事訴訟法第273條之1第1項、第299條第1項前
段，刑法第2條第1項前段、第216條、第215條、第74條第1項第1
款、修正前刑法第56條、第41條第1項前段，修正刪除前罰金罰
鍰提高標準條例第2條，中華民國96年罪犯減刑條例第2條第1項
第3款、第7條、第9條，判決如主文。
本案經檢察官謝雨青到庭執行職務。
中    華    民    國    97    年    7     月    23    日
                  刑事第七庭      法  官  紀佳良
以上正本證明與原本無異。
如不服本判決，應於判決送達後10日內，向本院提出上訴書狀，
上訴書狀應「敘述具體上訴理由」，並按他造當事人之人數附繕
本。「切勿逕送上級法院」。
告訴人或被害人對於判決如有不服具備理由請求檢察官上訴者，
其上訴期間之計算係以檢察官收受判決正本之日期為準。
中    華    民    國    97    年    7     月    23    日
                                  書記官  詹國立
附錄論罪科刑法條：
刑法第215條 ：
從事業務之人，明知為不實之事項，而登載於其業務上作成之文
書，足以生損害於公眾或他人者，處3 年以下有期徒刑、拘役或
500 元以下罰金。
刑法第216條：
行使第210 條至第215 條之文書者，依偽造、變造文書或登載不
實事項或使登載不實事項之規定處斷。


司法院資訊處製作；財團法人民間司法改革基金會備份。
